台灣高等法院台中分院刑事判決　　　　96年度上訴字第1289號
上　訴　人　台灣彰化地方法院檢察署檢察官
上　訴　人
即　被　告　甲○○
選任辯護人　林志銘律師
　　　　　　張崇哲律師
　　　　　　楊佳勳律師
上　訴　人
即　被　告　乙○
　　　　　　　　　　　弄13號
被　　　告　丙○○
上列上訴人因被告等違反棄廢物清理法案件，不服台灣彰化地方
法院95年度訴字第1932號中華民國96年2月14日第一審判決（起
訴案號：台灣彰化地方法院檢察署95年度偵字第8377號），提起
上訴，本院判決如下：
    主  文
原判決撤銷。
乙○共同未經主管機關許可，提供土地回填廢棄物，累犯，處有
期徒刑壹年陸月。減為有期徒刑玖月。
甲○○共同未經主管機關許可，提供土地回填廢棄物，處有期徒
刑壹年肆月。減為有期徒刑捌月。
丙○○未依廢棄物清理法第四十一條第一項規定，領有廢棄物清
除許可文件，從事廢棄物清除，處有期徒刑壹年貳月。減為有期
徒刑柒月。
    事  實
一、乙○前因違反區域計畫法案件，經台灣彰化地方法院以92年
    度易字第366號刑事判決處有期徒刑5月確定，於民國92 年9
    月26日易科罰金執行完畢。詎不知悔改，其與甲○○、丙○
    ○均明知提供土地回填廢棄物，或從事廢棄物清除、處理業
    務者，應向直轄市、縣（市）主管機關或中央主管機關委託
    之機關申請核發公民營清除處理機構許可文件，未經許可者
    ，即不得提供土地回填、堆置廢棄物或從事清除、處理廢棄
    物之工作，詎竟未依規定申請合法許可證或核備文件，乙○
    、甲○○基於提供土地回填廢棄物之犯意聯絡，由乙○提供
    其向陳明和所購買尚未過戶之土地（彰化縣溪洲鄉○○段42
    8-750、428-751地號），回填廢棄物。並於95年9月4、5日
    起以一天新台幣14000元之工資僱用甲○○駕駛怪手在上開
    土地開路整地，以便回填廢棄物。甲○○並於同年月4、5日
    通知駕駛大貨車之丙○○，提供上開土地回填廢棄物，每倒
    置1台曳引車容量之營建廢棄物，需給付乙○1萬元。丙○○
    遂基於從事清除、處理廢棄物之犯意，於95年9月4日，在台
    北縣林口鎮某工地，以25000元之代價向不詳姓名之成年男
    子收集42噸之營建廢棄物後，於同年9月9日6時30分許運輸
    載運至上開土地，隨即將上開廢棄物倒於該土地上，並由甲
    ○○操作挖土機覆蓋土方，回填廢棄物。嗣於同日7時許，
    為警查獲。
二、案經彰化縣警察局北斗分局移送台灣彰化地方法院檢察署檢
    察官偵查起訴。
    理  由
一、按被告以外之人於審判外之言詞或書面陳述，除法律有規定
    者外，不得作為證據。被告以外之人於偵查中向檢察官所為
    之陳述，除顯有不可信之情況者外，得為證據。被告以外之
    人於審判外之陳述，雖不符前4條之規定，而經當事人於審
    判程序同意作為證據，法院審酌該言詞陳述或書面陳述作成
    時之情況，認為適當者，亦得為證據。當事人、代理人或辯
    護人於法院調查證據時，知有第159條第1項不得為證據之情
    形，而未於言詞辯論終結前聲明異議者，視為有前項之同意
    。刑事訴訟法第159條第1項、第159條之1第2項、第159條之
    5分別定有明文。證人陳昆林、乙○、甲○○、丙○○於警
    詢中之陳述，雖屬被告以外之人於審判外之言詞陳述，然因
    被告均未於言詞辯論終結前聲明異議，本院復審酌該言詞陳
    述係由證人出於自由意識而陳述，並無非法取證之情況，依
    刑事訴訟法第159條之5之規定，認上開證人於警詢之陳述，
    得採為認定本件犯罪事實所憑之證據。另關於證人甲○○、
    丙○○於偵查中向檢察官所為證述，雖係被告以外之人於審
    判外之言詞陳述，為傳聞證據，然其於偵查中向檢察官所為
    證述，均經具結，且本院審酌該等言詞陳述均係出於證人自
    由意識下所為之陳述，其於偵查中之證詞，亦無顯有不可信
    之情況，依刑事訴訟法第159條之1第2項規定，均得採為認
    定本件犯罪事實所憑之證據，合先敘明。
二、被告丙○○對於上開收集、運輸建築廢棄物之事實，坦承不
    諱，且有彰化縣溪州鄉○○段428-750、428-751地號土地之
    現場查獲照片、彰化縣環境保護局稽查隊環境稽查工作紀錄
    ，並有挖土機、營曳引車（含子車）各1台扣案可稽，堪認
    丙○○之自白與事實相符，其犯行可資認定。丙○○於本院
    準備程序時，諉稱：甲○○拿一張強制回填函給伊看，伊才
    敢在該處倒云云。查上開土地是否經法院或行政機關命令回
    填，與丙○○所犯之未依廢棄物清理法第41條第1項規定，
    領有廢棄物清除、處理許可文件，從事廢棄物清除、處理罪
    犯無關，丙○○上開辯詞，不能作為其有利之認定。
三、訊據上訴人即被告（下稱被告）乙○固坦承該土地係由伊向
    地主陳明和購買，惟尚未過戶，及伊有請甲○○整地之事實
    ，然否認有何未依規定，提供土地回填廢棄物之犯行，辯稱
    ：伊請甲○○聯絡人來傾倒廢土回填土地，並非廢棄物。且
    伊是看到回填文件，才在上開土地上回填云云。上訴人即被
    告（下稱被告）甲○○亦坦承係乙○所僱用伊整地及聯絡傾
    倒廢土事宜，且伊聯絡丙○○前來傾倒廢土，並由伊整地之
    事實，惟否認有何未依規定，提供土地回填廢棄物之犯行，
    辯稱伊係看到縣政府之公文始開始整地，並未有傾倒廢棄物
    之犯意云云。被告甲○○之辯護人辯護稱：被告乙○與上開
    土地之地主陳明和於95年7月18日簽定買賣契約，約定：「
    買賣雙方約定若法院強制回填無下文，雙方同意撤銷買賣，
    各無異議。買方自簽約日起自行準備回填土壤之動作及廢土
    之準備」等語。彰化縣政府函及彰化縣政府裁定區計畫法案
    件處分書，函稱：彰化縣溪州鄉○○段428─750、428─751
    地號，違反區域計畫法，處以新台幣6萬元，限於96年1 月
    15日恢復原狀，足見上開土地確有回填必要。參諸乙○之彰
    化縣政府要求舊地主回填該筆土地，其於購買之後繼續回填
    之陳述；丙○○所為甲○○在前3、4天說該土地可以合法回
    填營建廢棄物之陳述，足認甲○○係因乙○向其出具土地回
    填相關文件，而在上開土地整地一節確係真實。依現場查獲
    照片顯示，足見本件現場傾倒廢棄物僅侷現該處。甲○○於
    丙○○倒時即立刻阻止，但警察已前來，丙○○等人即一哄
    而散，才未能阻止。另核諸常理，違反廢棄物清理法案件，
    為避免被查獲，多選在夜間進行，且不可能駕駛自己挖土機
    ，本件查獲時間在白天，甲○○駕駛自己之挖土機，與一般
    犯案模式不同。又甲○○非專業地政人員，只是作工之人，
    對地號與現地是不相符，無從知悉。縱認甲○○犯罪，亦請
    從輕量刑。挖土機一部係甲○○所有，平日用於合法之工程
    施作，並非專供犯罪用，不宜宣告沒收云云。
四、經查：
(一)、乙○與地主陳明和於95年7月18日簽定買賣契約書，約定買
    賣上開2筆土地，買賣總價金為260萬元，內容為簽約款20
    萬元（待法院強制回填公文送達10日內支付），備證款80
    萬元（以簽約款繳交起30日內支付），完稅款100萬元（回
    填土壤之費用，95年10月18日內），尾款60萬元。其他特約
    事項約定：買賣雙方約定若法院強制回填無下文，雙方同意
    撤銷買賣，各無異議。買方自簽約日起自行準備回填土壤之
    動作及廢土之準備等內容，有上開土地買賣契約書在卷可憑
    。又乙○雖未取得上開土地所有權，然已依土地管理人之資
    格，委託甲○○聯絡上開土地回填、整地等事宜一情，業據
    乙○坦承在卷，核與證人甲○○於警詢之證述相符，可以認
    定。
(二)、乙○以一天工資14,000元僱用甲○○，於上開土地上整地開
    路之事實，業據乙○、甲○○坦承在卷。且甲○○於警詢中
    供稱：「查獲當時我駕駛挖土機正在現場，將土方覆蓋在丙
    ○○所傾倒之廢棄物上方。所傾倒之廢棄物內有塑膠袋、水
    泥磚塊等。」等語（見95年9月9日警詢筆錄）；證人丙○○
    於原審法院審理中具結證稱：「我載運本件廢棄物至上開土
    地上傾倒，到現場並無看到某某棄土場之招牌，亦無環保局
    許可證照。甲○○在現場開怪手，將我傾倒的廢棄物填平。
    」等語，互核相符，可以認丙○○已將其所載運之廢棄物傾
    倒完成，且甲○○有以挖土機覆蓋土方於其上之行為。是甲
    ○○辯稱伊有叫丙○○要載乾淨的棄土，伊不知丙○○所載
    運來之物係營建廢棄物，於丙○○傾倒至一半時，伊就叫丙
    ○○不要倒云云，顯不可採。另被告丙○○載運上開廢棄物
    至上開二筆土地時，係95年9月9日6時30分許，於員警查獲
    時即同日7時許，其已傾倒該台車完畢一情，業據證人丙○
    ○證述在卷，且有彰化縣環境保護局稽查隊環境稽查工作紀
    錄在卷可參，甲○○上開所辯，顯係事後卸責之詞，並無可
    採。
(三)、又乙○於丙○○每傾倒一車廢棄物，可得1萬元，且伊知情
    甲○○、丙○○傾倒營建混合物，知道傾倒營建混合物是違
    法行為等情，已據被告乙○於警詢時坦白承認，且與證人丙
    ○○於警詢時之證述一致，是被告乙○顯係提供土地，任由
    甲○○、丙○○將廢棄物傾倒於上開二筆土地上，且因係傾
    倒廢棄物，故乙○可得每車1萬元之報酬等情，已可認定。
    雖證人丙○○於原審法院審理時證述係甲○○要貼伊一點錢
    等語，然丙○○於警詢、偵查中皆一貫證稱伊回填一車要給
    地主1萬元之語明確；且丙○○所載運之物並非土方，而係
    廢棄物，並無向地主收費之理，其於原審法院審理時翻異前
    詞，與情理有違，顯係迴護被告乙○、甲○○所為，並無可
    採。
(四)、乙○亦以電話告知甲○○只能傾倒建築廢棄物等語，亦經被
    告乙○於警詢時供述明確，則渠等皆明知丙○○所欲傾倒者
    並非土方，而係營建廢棄物一情，已資認定。查，營建廢棄
    物之處理，依內政部所頒布之「營建剩餘土石方處理方案」
    規定，「營建剩餘土石方」之種類係包括建築工程、公共工
    程及相關拆除施工所產生之剩餘泥、土、砂、石、磚、瓦、
    混凝土塊等，經暫屯、堆置可供回收、分類、加工、轉運、
    處理、再生利用者，屬有用之土壤砂石資源。又該方案所指
    收容處理場所，包括土石方資源堆置處理場、既有處理場所
    、土方銀行及其他經政府機關依法核准之場所等。又依該方
    案所規定之剩餘土石方處理方針，對於建築工程、建築物拆
    除工程及公共工程剩餘土石方之處理，定有嚴謹之申請及作
    業規範。另「行政院環境保護署89年5月8日（89）環署廢字
    第20159號函引用行政院86年12月31日台86內字第52109 號
    函載稱營建廢棄土明確認定剩餘土石方、磚瓦、混凝土塊為
    有用資源，非屬廢棄物範圍，係以『營建廢棄土如依營建廢
    棄土處理方案合法處理者』，始不以廢棄物認定，有該函文
    可稽，上訴人未依規定擅自傾倒廢土，自無該函所謂『不以
    廢棄物認定』之適用餘地。」此有最高法院91年度台上字第
    7254號判決可資參照。是縱可認本件之廢棄物均為可再利用
    之廢棄物，而屬於上開營建剩餘土石方之種類範籌，惟如非
    依營建剩餘土石方處理方案之規範辦理，仍不失為事業廢棄
    物之性質（最高法院95年度台上字第2008號、94年度台上字
    第7271號、93年度台上字第6192號判決參照）。易言之，行
    為人如係依營建剩餘土石方處理方案之規範，辦理建築工程
    、公共工程及相關拆除施工所產生之剩餘泥、土、砂、石、
    磚、瓦、混凝土塊之暫屯、堆置可供回收、分類、加工、轉
    運、處理及再生利用，僅是作業有違反主管機關公告之管理
    方式或許可文件內容之情事，固非屬違法堆置廢棄物之範籌
    ，而應科以行政罰，然若行為人根本非依上開規範處理營建
    廢棄物，即無所謂「再利用」可言。因之，行為人究係違法
    堆置廢棄物或係「再利用」可再利用廢棄物，即應依事實認
    定，非謂一般事業營建廢棄物係屬可再利用廢棄物之範籌，
    即認無廢棄物清理法第46條第1項第3款之未經主管機關許可
    ，提供土地堆置廢棄物罪之適用。是乙○、甲○○均明知丙
    ○○所傾倒者係營建廢棄物，而上開營建廢棄物並未依照營
    建事業廢棄物再利用管理辦法處理，仍屬廢棄物清理法第46
    條第1項第3款所規範之客體，而有該條之適用。
(五)、被告三人辯稱，上開土地有法院命令強制回填之公文，並提
    出原審法院92年度斗簡字第73號簡易判決、彰化地方法院檢
    察署92年度偵字第932號聲請簡易判決處刑書、彰化縣政府
    違反區域計畫法案件處分書各1紙，然查，上開判決、公文
    皆係針對地主陳明和所有之另筆土地，即彰化縣溪洲鄉○○
    段314之4地號土地，被告乙○與陳明和之土地買賣契約既係
    下霸段428-750、428-751地號，有土地買賣契約書在卷可憑
    ，則其辯稱本件428-750、428-751地號有強制回填之公文，
    顯屬無稽，且所謂回填，係指回填土壤，而非營建廢棄物，
    益徵被告等所辯皆係臨訟卸責之詞。此外，本件復有現場查
    獲照片、扣案之挖土機、營曳引車可資佐證。綜上所述，乙
    ○、甲○○基於共同犯意聯絡，提供下霸段428-750、428-7
    51地號土地，供丙○○載運營建廢棄物傾倒其上之犯行，事
    證明確，被告犯行洵堪認定。
五、乙○、甲○○所為，係犯廢棄物清理法第46條第1項第3款未
    經許可提供土地回填廢棄物罪。不能認提供土地回填廢棄物
    ，合於同條項第4款之「處理」行為。另廢棄物清理法所稱
    之清除，指事業廢棄物之收集、運輸行為。而同法所謂處理
    ，則有三類型態，一為中間處理，係指事業廢棄物在最終處
    置，以物理、化學、生物、熱處理或其他處理方法，改變其
    物理、化學、生物特性或成份，達成分離、減積、去、固化
    或安定之方行為；二為最終處置，乃謂衛生掩埋、封閉掩埋
    、安定掩埋或海洋棄置事業廢棄物之行為；三為再利用，則
    係事業機構產生之事業廢棄物自行販賣、轉讓或委託作為原
    料、材料、填土或其他經中央主管機關及目的事業主管機關
    認定之用途行為。丙○○收集廢棄物，並運輸至上開土地，
    核犯廢棄物清理法第46條第1項第3款之未依同法第41條第1
    項規定領有廢棄物清除許可文件，從事廢棄物清除之罪。公
    訴意旨認乙○、甲○○所為，係犯廢棄物清理法第46條第1
    項第3款未經主管機關許可，提供土地堆置廢棄物之罪；丙
    ○○所為，係犯廢棄物清理法第46條第1項第3款之未依同法
    第41條第1項規定領有廢棄物貯存、清除許可文件，從事廢
    棄物貯存、清除之罪。惟上開土地前因挖取土石，已產生凹
    洞，有現場查獲照片可參，是乙○、甲○○所為應係回填而
    非堆置。又廢棄物清理法之貯存係指事業廢棄物於清除、處
    理前，放置於特定地點或貯存容器、設施內之行為，而清除
    係指事業廢棄物之收集、運輸行為，事業廢棄物貯存清除處
    理方法及設施標準第2條第1款、第2款訂有明文，丙○○於
    95年9月4日自林口收集上開廢棄物後，於同年月9日載運至
    上開處所傾倒，業據其供述在卷，是其所為，為廢棄物之清
    除，而不包含貯存廢棄物，公訴意旨容有誤會。乙○、甲○
    ○間有犯意聯絡，行為分擔，為共同正犯。乙○有如事實欄
    所載之犯罪科刑執行情形，有台灣高等法院被告全國前案紀
    錄表在卷可按，其受有期徒刑之執行完畢後，5年以內故意
    再犯本件有期徒刑以上之罪，為累犯，依刑法第47條第1項
    之規定加重其刑。本件犯罪在96年4月24日以前，合於中華
    民國96年罪犯減刑條例規定，應減被告等宣告刑二分之一。
六、原審法院認被告三人犯行，事證明確，對被告三人論處罪刑
    ，固非無見。但(1)原審法院未及依中華民國96年罪犯減刑條
    減被告等之宣告刑，於法未洽。(2)本件並無證據證明被告甲
    ○○專以扣案之怪手從事犯罪，原審法院就甲○○所用之怪
    手諭知沒收，並非允當。檢察官上訴意旨略以：依原審判決
    所認定之事實，由甲○○操作挖土機覆蓋土方於廢棄物上，
    可知甲○○已達廢棄物處理之程度。原審僅諭知被告等從事
    廢棄物之清除，似有未洽。又被告三人就上開犯行有犯意聯
    絡及行為分擔，主文諭知不同，亦有未洽云云。查乙○、甲
    ○○係共犯廢棄物清理法第46條第1項第3款之罪，其構成要
    件為提供土地回填廢棄物，甲○○操作挖土機覆蓋土方，係
    回填廢棄物之行為，並非同條項第4款之「處理廢棄物」。
    另丙○○所犯之罪為收集廢棄物，與乙○、甲○○之提供土
    地回填廢棄物無涉，無共犯關係。檢察官之上訴並無理由。
    甲○○、乙○上訴否認犯罪，亦無理由。但原審判決既有上
    開瑕疵，應由本院將原審判決撤銷改判。
七、爰審酌乙○前已有違反區域計畫法案件，挖取土石販賣，經
    法院判決有期徒刑確定，仍不知悔改，提供土地供非法傾倒
    廢棄物以營利，甲○○前有竊盜、公共危險案件，素行非佳
    ，上開被告二人飾詞卸責，犯後態度不佳，被告丙○○坦承
    犯行，惟前已有違反廢棄物清理法之案件，仍在法院審理中
    等一切情狀，分別量處如主文所示之刑，並依中華民國罪犯
    減刑條例規定減其等之宣告刑各二分之一。
八、扣案之挖土機1輛（KOMATSU PC300型）係甲○○供犯罪所用
    ，為其所有，但並非專供犯罪所用之物，認不宜宣告沒收。
    另車號638-AK號營曳引車（含子車1輛），係登記大駿通運
    股份有限公司所有，有卷附之汽（機）車各項異動登記書1
    紙足憑，非被告丙○○所有，亦不諭知沒收。
九、被告乙○、丙○○經合法傳喚，無正當理由不到庭，爰不待
    其陳述逕行判決。
據上論斷，依刑事訴訟法第371條、第369條第1項前段、第364條
、第299條第1項前段，廢棄物清理法第46條第1項第3款、第4款
，刑法第11條前段、第28條、第47條第1項，中華民國96年罪犯
 減刑條例第2條第1項第3款、第7條，判決如主文。
本案經檢察官丁○○到庭執行職務
中　　華　　民　　國　　96　　年　　10　　月　　17　　日
            刑事第九庭    審判長法　官　陳　筱　珮
                                法　官  余  仕  明
                                法　官  趙  春  碧
上列正本證明與原本無異。
如不服本判決應於收受送達後十日內向本院提出上訴書狀，其未
述上訴之理由者並得於提起上訴後十日內向本院補提理由書 (
均須按他造當事人之人數附繕本)。
                                書記官  胡  美  娟
中　　華　　民　　國　　96　　年　　10　　月　　22　　日
廢棄物清理法第46條
有下列情形之一者，處1年以上5年以下有期徒刑，得併科新台幣
3百萬元以下罰金：
一、任意棄置有害事業廢棄物。
二、事業負責人或相關人員未依本法規定之方式貯存、清除、處
    理或再利用廢棄物，致污染環境。
三、未經主管機關許可，提供土地回填、堆置廢棄物。
四、未依第41條第1項規定領有廢棄物清除、處理許可文件，從
    事廢棄物貯存、清除、處理，或未依廢棄物清除、處理許可
    文件內容貯存、清除、處理廢棄物。
五、執行機關之人員委託未取得許可文件之業者，清除、處理一
    般廢棄物者；或明知受託人非法清除、處理而仍委託。
六、公民營廢棄物處理機構負責人或相關人員、或執行機關之人
    員未處理廢棄物，開具虛偽證明。
